【裁判字號】    98,上訴,191
【裁判日期】    980227
【裁判案由】    毒品危害防制條例
【裁判全文】
臺灣高等法院刑事判決                 98年度上訴字第191號
上  訴  人
即  被  告  甲○○
上列上訴人因毒品危害防制條例案件，不服臺灣臺北地方法院97
年度訴字第2075號，中華民國97年12月12日第一審判決（起訴案
號：臺灣臺北地方法院檢察署97年度毒偵字第3426號），提起上
訴，本院判決如下：
    主  文
上訴駁回。
    事  實
一、甲○○於民國91年間因施用第一級毒品案件，經原審法院97
    年度毒聲字第1874號裁定送觀察勒戒，經送觀察、勒戒後，
    因認無繼續施用毒品之傾向，而於91年9月23日觀察勒戒執
    行完畢出監，並由臺灣臺北地方法院檢察署檢察官以91年度
    毒偵字第2140號為不起訴處分確定；然其於92年間又因施用
    第一級毒品案件，經同署檢察官提起公訴並由原審法院裁定
    令入戒治處所施以強制戒治，於92年7月15日送臺灣臺北戒
    治所強制戒治，嗣因法律修正而於93年1月9日停止強制戒治
    出監在案；復於95年間再因施用第一級毒品案件，經原審法
    院判處有期徒刑10月確定，於95年11月21日入監執行，嗣因
    減刑而於96年7月16日執行完畢出監。然其未心生警惕，再
    基於施用第一級毒品海洛因之犯意，於97年9月18日下午1時
    許回溯26小時內某時（不含為警查獲後至採尿前人身自由被
    公權力拘束之時間），在臺北市○○區○○街86巷10號住處
    ，以將海洛因摻入香煙之方式施用第一級毒品海洛因，嗣於
    同年月15日因賭博案為警查獲，於警發覺犯罪前自首施用第
    一級毒品海洛因，經警採尿送驗結果呈嗎啡、可待因陽性反
    應。
二、案經臺北市政府警察局萬華分局報告臺灣臺北地方法院檢察
    署檢察官偵查起訴。
    理  由
一、上訴人即被告甲○○對於上揭時地施用第一級毒品海洛因之
    事實，於原審法院審理中坦承不諱，且被告經警查獲所採集
    尿液經送鑑定，亦呈海洛因代謝物嗎啡陽性反應，有臺灣尖
    端先進生技醫藥股份有限公司97年9月26日（檢體編號03414
    5號）濫用藥物檢驗報告、尿液鑑定人結文、尿液檢體委驗
    單各一紙在卷可稽。按海洛因經注射或吸入人體後，約80%
    於24小時內自尿中排出，一般而言，尿液中能否驗出嗎啡陽
    性反應與其投與量、投與途徑、採尿時間、個人體質及檢測
    方法之靈敏度有關，國外曾有文獻報導注射6毫克之海洛因
    鹽酸鹽，其代謝物嗎啡之平均可檢出時限約為26小時，此經
    行政院衛生署藥物食品檢驗局於81年9月8日以藥檢壹字第81
    14885號函述綦詳，足認被告於事實欄所載時間經警採尿前
    之26小時內某時（不含為警查獲後至採尿前人身自由受公權
    力拘束之時間），確有施用第一級毒品海洛因之犯行，被告
    自白核與事實相符，堪以採信。再被告前有如事實欄所載之
    觀察、勒戒及強制戒治執行紀錄，有本院被告前案紀錄表附
    卷可憑，足認被告係強制戒治執行完畢釋放後五年內再犯本
    件施用第一級毒品罪。本案事證明確，被告犯行洵堪認定，
    應依法論科。
二、按海洛因係毒品危害防制條例第2條第2項第1款所明定之第
    一級毒品，不得非法持有、施用。核被告所為，係犯毒品危
    害防制條例第10條第1項之施用第一級毒品罪。其施用第一
    級毒品海洛因前後持有海洛因之低度行為，應為施用海洛因
    之高度行為所吸收，不另論罪。查被告有如事實欄所載之有
    期徒刑執行完畢紀錄，此有前開本院被告前案紀錄表在卷可
    按，其於有期徒刑之執行完畢後五年內，故意再犯本件有期
    徒刑以上之罪，為累犯，應依刑法第47條第1項之規定加重
    其刑。又被告於犯罪未發覺前，向職司犯罪偵查之公務員自
    首犯罪，符合自首規定，得依刑法第62條減輕其刑。被告於
    刑罰上有加重、減輕之情形，應依法先加後減。
三、原審同此事實認定，依毒品危害防制條例第10條第1項，刑
    法第11條前段、第47條第1項之規定，審酌被告前有犯罪前
    科，又非法施用第一級毒品海洛因，對於個人身心戕害甚鉅
    ，惟鑒於被告於行為前確曾主動前往戒除毒癮處所試圖戒除
    毒癮，有台北市立聯合醫院昆明院區診斷証明書一紙在卷可
    憑，足徵被告並非全無戒斷之意，只是意志薄弱欠缺決心，
    始一時再犯，惟被告既於僅施用一次後即已悔悟，而又主動
    自首，亦證被告於本件犯罪之惡性較諸通常習用毒品之犯罪
    行為人之惡性較低，是為彰顯並鼓勵毒品成癮者均能勇敢戒
    除毒癮，並能於犯罪後勇於自首犯罪，本件檢察官具體求刑
    有期徒刑7月，似略嫌稍重，有失鼓勵自首之立法美意，爰
    於法定刑度內判處有期徒刑伍月，以示矜恤，並同時依刑法
    第41條第1項前段規定宣告易科罰金之折算標準以新臺幣壹
    仟元折算一日。其認事用法，核無違誤，量刑亦無偏重之情
    事。被告上訴請求以社區服務代替易科罰金之執行云云。查
    被告行為後，刑法第41條增列第2項、第3項（原第2項改列
    為同條第8項），經總統於98年1月21日公布，自98年9月1日
    起施行，該二項規定：「依前項規定得易科罰金而未聲請易
    科罰金者，得以提供社會勞動六小時折算一日，易服社會勞
    動。受六個月以下有期徒刑或拘役之宣告，不符第一項易科
    罰金之規定者，得依前項折算規定，易服社會勞動。」上開
    條文雖經公布，惟尚未施行，依現行有效之刑法第41條，並
    無得以社區服務代替刑罰執行之規定，是被告上訴，核無理
    由，應該駁回。
四、被告經合法傳喚，無正當理由不到庭，爰不待其陳述，逕行
    判決。
據上論斷，應依刑事訴訟法第368條、第371條，判決如主文。
本案經檢察官楊秀蘭到庭執行職務。
中    華    民    國    98    年    2     月    27    日
                  刑事第十二庭  審判長法  官   蔡永昌
                                      法  官   蔡新毅
                                      法  官   陳榮和
以上正本證明與原本無異。
如不服本判決，應於收受送達後10日內向本院提出上訴書狀，其
未敘述上訴之理由者並得於提起上訴後10日內向本院補提理由書
（均須按他造當事人之人數附繕本）「切勿逕送上級法院」。
                                      書記官   林吟玲
中    華    民    國    98    年    2     月    27    日
附錄：本案論罪科刑法條全文
毒品危害防制條例第10條第1項
施用第一級毒品者，處六月以上五年以下有期徒刑。


司法院資訊處製作；財團法人民間司法改革基金會備份。
